【裁判字號】    98,訴,519
【裁判日期】    981207
【裁判案由】    違反臺灣地區與大陸地區人民關係條例等
【裁判全文】
臺灣花蓮地方法院刑事判決               98年度訴字第519號
公  訴  人  臺灣花蓮地方法院檢察署檢察官
被      告  丁○○
上列被告因違反臺灣地區與大陸地區人民關係條例等案件，經檢
察官提起公訴（97年度偵字第3790號），嗣被告於本院準備程序
中為有罪之陳述，經合議庭裁定由受命法官依簡式審判程序獨任
審理，並判決如下：
    主  文
丁○○共同連續違反不得使大陸地區人民非法進入臺灣地區之規
定，處有期徒刑壹年貳月，減為有期徒刑柒月。
    事  實
一、丁○○明知大陸地區人民非經主管機關許可，不得進入臺灣
    地區，竟共同基於使大陸地區人民非法進入臺灣地區之概括
    犯意，與張和生（另經臺灣花蓮地方法院檢察署檢察官為不
    起訴處分）仲介及安排臺灣地區人民之甲○○、丙○○、乙○○（甲○○、乙○○由本院以98年度簡字第125 號判決分
    別判處有期徒刑8月，減為有期徒刑4月，及有期徒刑6 月，
    減為有期徒刑3月，均緩刑2年；丙○○則由本院以98年度訴
    字第567 號另行審結）等三人，分別與無結婚真意之大陸人
    士鄭飛、林美芳、張六妹（另案偵查）為假結婚，另共同基
    於使公務員登載不實公文書之概括犯意聯絡，於民國92 年1
    月11日搭乘同航班飛機前往大陸地區後：
（一）甲○○於92年1月29 日，在大陸地區福建省福州市與鄭飛
      辦理結婚手續，領得大陸地區福建省福州市核發之結婚證
      ，並向大陸地區福建省福州市公證處取得結婚公證書後，
      甲○○即返回臺灣，於同年3月4日向財團法人海峽交流基
      金會（下稱海基會）申請驗證取得海基會之證明書，並於
      同年3月5日，持前開結婚公證書及海基會證明文件，填具
      結婚登記申請書，向花蓮縣吉安鄉戶政事務所申請辦理結
      婚之戶籍登記，以上開不實事項使戶政人員在形式審查後
      ，登載於職務上作成之戶籍登記簿內，據以製作戶籍謄本
      ，並在所掌換發被告之國民身分證配偶欄上登記為配偶「
      鄭飛」之不實登載，足生損害於戶政機關對於戶籍資料管
      理之正確性；嗣後並使鄭飛以此假結婚之名義，委託不知
      情之旅行社人員持前述不實之戶籍謄本連同大陸地區人民
      進入臺灣地區保證書、大陸地區結婚公證書、海基會之證
      明等文件，並填具大陸地區人民進入臺灣地區旅行證申請
      書，持向內政部警政署入出境管理局（下稱境管局）行使
      ，以配偶來臺團聚為由，申請入境，致使不知情之境管局
      人員在職務上所掌上開旅行證申請書之公文書審核欄內登
      載不實事項，並據以核發中華民國臺灣地區旅行證1 紙，
      而在92年7月1日（原起訴誤繕為94年4月12 日，經公訴人
      更正為92年7月1日）順利非法進入臺灣地區。
（二）丙○○於92年1月29 日，在大陸地區福建省福州市與林美
      芳辦理結婚手續，領得大陸地區福建省福州市核發之結婚
      證，並向大陸地區福建省福州市公證處取得結婚公證書後
      ，丙○○即返回臺灣，於同年3月4日向海基會申請驗證取
      得海基會之證明書，並於同年3月6日，持前開結婚公證書
      及海基會證明文件，填具結婚登記申請書，向花蓮縣花蓮
      市戶政事務所申請辦理結婚之戶籍登記，以上開不實事項
      使戶政人員在形式審查後，登載於職務上作成之戶籍登記
      簿內，據以製作戶籍謄本，並在所掌換發被告之國民身分
      證配偶欄上登記為配偶「林美芳」之不實登載，足生損害
      於戶政機關對於戶籍資料管理之正確性；嗣後並使林美芳
      以此假結婚之名義，委託不知情之旅行社人員持前述不實
      之戶籍謄本連同大陸地區人民進入臺灣地區保證書、大陸
      地區結婚公證書、海基會之證明等文件，並填具大陸地區
      人民進入臺灣地區旅行證申請書，持向境管局行使，以配
      偶來臺團聚為由，申請入境，致使不知情之境管局人員在
      職務上所掌上開旅行證申請書之公文書審核欄內登載不實
      事項，並據以核發中華民國臺灣地區旅行證1 紙，而在93
      年6月23日順利非法進入臺灣地區。
（三）乙○○於92年1月29 日，在大陸地區福建省福州市與張六
      妹辦理結婚手續，領得大陸地區福建省福州市核發之結婚
      證，並向大陸地區福建省福州市公證處取得結婚公證書後
      ，乙○○即返回臺灣，於同年3月3日向海基會申請驗證取
      得海基會之證明書，並於同年5月6日，持前開結婚公證書
      及海基會證明文件，填具結婚登記申請書，向花蓮縣吉安
      鄉戶政事務所申請辦理結婚之戶籍登記，以上開不實事項
      使戶政人員在形式審查後，登載於職務上作成之戶籍登記
      簿內，據以製作戶籍謄本，並在所掌換發被告之國民身分
      證配偶欄上登記為配偶「張六妹」之不實登載，足生損害
      於戶政機關對於戶籍資料管理之正確性；嗣後並使鄭飛以
      此假結婚之名義，委託不知情之旅行社人員持前述不實之
      戶籍謄本連同大陸地區人民進入臺灣地區保證書、大陸地
      區結婚公證書、海基會之證明等文件，並填具大陸地區人
      民進入臺灣地區旅行證申請書，持向境管局行使，以配偶
      來臺團聚為由，申請入境，致使不知情之境管局人員在職
      務上所掌上開旅行證申請書之公文書審核欄內登載不實事
      項，並據以核發中華民國臺灣地區旅行證1紙，而在92年8
      月15日順利非法進入臺灣地區。
二、案經花蓮縣警察局吉安分局報告臺灣花蓮地方法院檢察署檢
    察官偵查起訴。
    理  由
一、被告丁○○所犯係死刑、無期徒刑、最輕本刑為3 年以上有
    期徒刑以外之罪，其於準備程序就前揭被訴事實為有罪之陳
    述，經受命法官告知簡式審判程序之旨，並聽取其與公訴人
    之意見後，本院合議庭認無不得或不宜改依簡式審判程序進
    行之處，裁定改由受命法官獨任依簡式審判程序審理。
二、上開犯罪事實，業據被告於本院審理時坦承不諱，核與證人
    甲○○、丙○○、乙○○於警詢、偵查及本院審理時之證述
    及陳羿樺於警詢之證稱情節相符，並有鄭飛、林美芳及張六
    妹之大陸地區人民進入臺灣地區保證書、大陸地區人民進入
    臺灣地區旅行證申請書、結婚公證書、結婚登記申請書、財
    團法人海峽交流基金會證明書、旅客入出境紀錄查詢地區旅
    行證申請書、大陸地區人民進入臺灣地區保證書、戶籍資料
    影本等件在卷可稽，被告之自白與事實相符，可採為認定犯
    罪之證據。本案事證明確，被告上揭犯行，堪以認定，應予
    依法論科。
三、被告行為後，刑法、刑法施行法業已於94年2月2日、95 年6
    月14日修正公布，並均自95年7月1日施行，參酌最高法院95
    年5月23日刑事庭第8次會議決議，應依刑法第2條第1項之規
    定，為新舊法比較：
(一)修正前刑法第28條規定：「二人以上共同實施犯罪之行為者
    ，皆為正犯」，而修正後該條則將「實施」修正為「實行」
    ，以排除陰謀共同正犯及預備共同正犯，被告於修法前後均
    構成共同正犯，修正後刑法並無較有利於被告。
(二)修正前刑法第33條第5款規定：「罰金：1元以上。」修正後
    該款規定「罰金：新臺幣1000元以上」，是比較新舊法結果
    ，以舊法較有利於行為人。
(三)修正前具有刑法第55條牽連之關係者及刑法第56條連續犯關
    係者，均從一重處斷，然修正後之刑法業已刪除第55條牽連
    犯及刑法第56條連續犯之規定，則被告所犯數罪即應依修正
    後之數罪併罰之規定分論併罰。此刪除雖非犯罪構成要件之
    變更，但顯已影響行為人刑罰之法律效果，自屬法律有變更
    ，仍應比較新舊法之規定。是比較結果，修正後之規定並非
    較有利於被告。
(四)經綜合比較結果，新法對被告並非有利，應依刑法第2條第1
    項前段之規定，適用行為時法即修正前之刑法處斷之。
四、核被告所為，係犯臺灣地區與大陸地區人民關係條例第79條
    第1項、第15條第1款之使大陸地區人民非法進入臺灣地區罪
    及刑法第216條、第214條之行使明知為不實之事項，而使公
    務員登載於職務上所掌之公文書罪。被告使公務員登載不實
    之低度行為，應為行使之高度行為所吸收，使公務員登載不
    實之行為不另論罪。被告就上開犯行與甲○○、丙○○及乙○○間，有犯意聯絡及行為分擔，為共同正犯。另被告與大
    陸地區人士鄭飛、林美芳、張六妹就行使使公務員登載不實
    公文書之犯行，有犯意聯絡及行為之分擔，為共同正犯。又
    被告利用不知情之旅行社人員以遂行上開其行使使公務員登
    載不實公文書犯行，為間接正犯。被告先後多次行使使公務
    員登載不實文書行為及被告先後多次使大陸地區人民非法進
    入臺灣地區行為，所犯為基本構成要件相同之罪名，顯係出
    於概括犯意反覆為之，應依修正前刑法第56條之規定，論以
    連續犯並加重其刑。按連續犯實施中如法律有變更，其一部
    觸犯舊法，一部涉及新法時，應依最後行為時之新法處斷，
    並無行為後法律變更須比較新舊法適用之問題。查臺灣地區
    與大陸地區人民關係條例第79條於92年10月29日修正公布，
    並自92年12月31日施行，被告以上述方式使大陸地區人士鄭
    飛、林美芳、張六妹先後非法入境，大陸地區人士林美芳非
    法入境之時間，係在上開條例修正後之93年6月23 日，自應
    逕予適用修正後之規定論處，而無該條例新舊法比較適用之
    問題，併此敘明。被告所犯行使使公務員登載不實之文書罪
    與使大陸地區人民非法進入臺灣地區罪二罪間，復有方法結
    果之關係，為牽連犯，應依修正前刑法第55條後段規定，從
    一重之使大陸地區人民非法進入臺灣地區罪處斷。
五、爰審酌被告仲介臺灣地區人民至大陸地區與大陸地區人民假
    結婚，使其等入境，損害臺灣地區入出境管制及戶籍登記之
    確實，對於我國之安全及社經秩序，非無潛在之威脅，應予
    非難，暨其犯後坦承犯行、犯罪之動機、目的、手段等一切
    情狀，量處如主文所示之刑。又查被告犯罪時間均係在96年
    4月24日以前，合於中華民國九十六年罪犯減刑條例第2條第
    1項第3款之規定，應就其宣告刑減刑2分之1。末查，被告前
    因違反麻醉藥品管理條例案，經高等法院花蓮分院以86年度
    上訴字第106號判決判處應執行有期徒刑6年3 月，經最高法
    院以86年度臺上字第7600號判決駁回上訴，於86年12月30日
    判決確定，於87年1月23日入監服刑，89年2月29日假釋出監
    ，然嗣後因撤銷假釋，於93年12月16日入監執行殘刑2年8月
    27日，於96年6月14 日縮刑期滿執行完畢，雖不構成累犯，
    惟不符刑法第74條所定得宣告緩刑之法定事由，爰不予宣告
    緩刑，併此敘明。
六、據上論斷，依刑事訴訟法第273條之1第1項、第299 條第1項
    前段，臺灣地區與大陸地區人民關係條例第79條第1 項、第
    15條第1款，刑法第2條第1項前段、第11條前段、第216條、
    第214條，修正前刑法第28條、第55條、第56 條，中華民國
    九十六年罪犯減刑條例第2條第1項第3款、第7條、第9 條，
    判決如主文。
本案經檢察官黃蘭雅到庭執行職務。
中    華    民    國    98    年    12    月    7     日
                  刑事第四庭    法  官  魏俊明
以上正本證明與原本無異。
如不服本判決應於收受送達後10日內向本院提出上訴書狀，並應
敘述具體理由。其未敘述上訴理由者，應於上訴期間屆滿後20日
內向本院補提理由書(均須按他造當事人之人數附繕本)「切勿逕
送上級法院」。
中    華    民    國    98    年    12    月    7     日
                                書記官
附錄本判決論罪之法律條文：
臺灣地區與大陸地區人民關係條例第79條第1項：
違反第15條第1款規定者，處1年以上7 年以下有期徒刑，得併科
新臺幣1百萬元以下罰金。
臺灣地區與大陸地區人民關係條例第15條第1款：
下列行為不得為之：
一、使大陸地區人民非法進入臺灣地區。
中華民國刑法第214條：
明知為不實之事項，而使公務員登載於職務上所掌之公文書，足
以生損害於公眾或他人者，處3年以下有期徒刑、拘役或5百元以
下罰金。
中華民國刑法第216條：
行使第210條至第215條之文書者，依偽造、變造文書或登載不實
事項或使登載不實事項之規定處斷。


司法院資訊處製作；財團法人民間司法改革基金會備份。
